【裁判字號】    92,交聲,44
【裁判日期】    920630
【裁判案由】    聲明異議
【裁判全文】
臺灣臺南地方法院交通事件裁定                     九十二年度交聲字第四四號
    移送機關  交通部公路總局嘉義區臺南監理站
    受處分人  甲○○
    即異議人
右列受處分人因違反道路交通管理處罰條例案件，對於台灣省政府交通處公路局嘉義
區監理所台南監理站九十一年十二月十四日所為之處分（原處分案號：南監五字第裁
00－00000000號），聲明異議，本院裁定如左：
    主  文
原處分撤銷。
甲○○汽車行駛於高速公路，而不遵管制之規定，處罰鍰新臺幣仟元，並記違規點
數壹點。
    理  由
一、原處分意旨略以：本件受處分人即異議人甲○○於民國八十七年四月十二日上午
    十二時二十分許，駕駛永宏小客車租賃有限公司所有之車牌號碼ＩＩ－二三九七
    號自用小客車，以時速一百十五公里之速度，行經最高速限一百公里之國道一號
    高速公路北向三０五公里處，有超過該路段最高速限十五公里，經警以電腦雷達
    自動照相測速器拍照舉發之違規事實，有內政部警政署國道公路警察局公警局交
    字第八０五０三九一八號舉發違反道路交通管理事件通知單及違規採證相片各乙
    紙在卷可稽。移送機關即交通部公路總局嘉義區監理所台南監理站，復以違規事
    實明確，裁處異議人罰鍰新台幣六千元整等語。
二、聲明異議意旨如附件聲明異議狀所載。
三、按汽車行駛於高速公路，而不遵管制之規定者，處汽車駕駛人新臺幣三千元以上
    六千元以下罰鍰；並記違規點數一點，道路交通管理處罰條例第三十三條第一項
    、第六十三條第一項第一款定有明文。次按汽車行駛高速公路應依速限標誌指示
    ，高速公路交通管制規則第五條第一項前段亦規定甚明。
四、經查，本件受處分人即異議人甲○○駕駛前開自用小客車，有於民國八十七年四
    月十二日上午十二時許，在行經速限一百公里之國道一號高速公路北向三０五公
    里處時，為警以電腦雷達自動照相測速器測獲該輛自小客車之行車時速高達一一
    五公里，已超速十五公里，經內政部警政署國道公路警察局警員逕行開單舉發等
    情，有內政部警政署國道公路警察局公警局交字第八０五０三九一八號舉發違反
    道路交通管理事件通知單及違規車輛採證相片一幀在卷可憑，且為異議人所不爭
    執，則異議人有於前開時、地駕駛自小客車行車速度超速之違規事實，均堪認定
    。
五、且按汽車駕駛人之行為有道路交通管理處罰條例第七條之二第一項情形之一，當
    場不能或不宜攔截製單舉發者，得對汽車所有人逕行舉發處罰；逕行舉發違反道
    路交通管理事件，經汽車所有人依通知單之應到案日期前到案，並告知違規駕駛
    人姓名、身分證統一編號及住址者，處罰機關應即另行通知駕駛人到案依法處理
    ，道路交通管理處罰條例第七條之二第一項及違反道路交通管理事件統一裁罰基
    準及處理細則第二十四條分別定有明文。是由上開規定可知，汽車所有人未必是
    交通違規事件之受處分人，從而於逕行舉發違反道路交通管理事件中，公路主管
    機關如欲對駕駛人裁罰，自以舉發通知單業已合法送達為前提。查本件受處分人
    即異議人甲○○駕駛前開車輛於高速公路超速行駛之違規事實，業據異議人坦承
    在卷。惟本案八七公警局交字第八０五０三九一八號違規單通知聯及採證相片，
    固有以大宗掛號郵寄車主，此有內政部警政署國道公路警察局第五警察隊九十二
    年一月三十日公警國五交訴字第０九二００００二五五號函一紙在卷可憑，惟全
    卷並無處罰機關有另行通知違規駕駛人之資料，是本件前開違反道路交通管理事
    件有無合法送達異議人尚屬不明。而依照違反道路交通管理事件統一裁罰標準表
    可知，違反道路交通管理事件之裁罰標準，係以當事人接到違規舉發通知書後，
    「有無逾越應到案日期繳納罰款及到案與否」，為設定裁決罰鍰數額之唯一準據
    ，故行為人有無於到案日期前繳交罰鍰或到案與否，既對於行為人究應處以法定
    最低額或法定最高額罰鍰，具有絕對之決定性，且違反道路交通管理事件之處罰
    為一行政秩序罰，其對於違規之行為人所為之處罰，顯然影響行為人之權利義務
    ，性質上為負擔之行政處分，是其應有行政法基本原則之要求——即行政行為應
    遵循公正、公開與民主之程序，確保依法行政原則，以保障人民權益，增進人民
    對行政之信賴（此亦為行政程序法第一條開宗明義所揭示），故為保障違反道路
    交通管理事件行為人之權益，舉發單位自應於舉發通知單上，詳為記載「應到案
    日期」及「應到案處所」，另違反道路交通管理事件通知單亦須經合法送達，俾
    行為人得遵期到案繳交罰款，或對其違規之行為有陳述、爭執及聲明異議之機會
    。再者，法院受理交通異議案件，乃是對於交通舉發行政處分審查其是否違法，
    本質上屬於行政爭訟過程，與普通法院審理刑事案件之原則不同。而按當事人主
    張有利於己之事實者，就其事實有舉證之責任，民事訴訟法第二百七十七條定有
    明文，經查，裁決機關既裁決異議人有接獲違反道路交通管理事件通知單，因已
    逾越應到案日期三十日以上，而得對之為法定最高額罰鍰之裁罰處分，則依前揭
    舉證責任分擔之原則，除異議人自認已合法收受該通知單之送達外，自應先由裁
    決機關就其主張異議人有接獲該通知單之合法送達事實，負舉證之責任，必須證
    明其為真實後，異議人於其抗辯事實，始應負證明之責任，而查本件內政部警政
    署國道公路警察局該紙舉發違反道路交通管理事件通知單有無合法達，既屬不明
    已如前述，則依前開舉證責任危險分配原則，原裁決機關就其主張異議人已合法
    收受送達之事實，尚未能證明其為真實，自應受敗訴之危險，從而異議人辯稱受
    未通知，致其無法獲知有違規單通知而喪失於期限內以最低罰鍰自動繳納之權利
    等語，確屬信而有徵，尚堪採信。
六、綜上所述，本件受處分人即異議人甲○○因裁決機關就其於高速公路超速行駛之
    違反道路交通管理事件未經合法送達，致其未能於通知單上所載應到案日期前之
    時間內，以該條款罰鍰之最低額即新臺幣三千元繳納罰鍰之事實，既可認定。從
    而，本件異議人就前開異議，經核為有理由，原處分逕予裁處異議人罰鍰新臺幣
    六千元及記違規點數一點，於法即有未洽，應由本院將原處分撤銷，另為裁定如
    主文第二項所示，以資適法。
七、據上論斷，應依道路交通案件處理辦法第二十條前段，裁定如主文。
中      華      民      國    九十二    年      六      月     三十     日
                              臺灣臺南地方法院交通法庭
                                      法  官  洪士傑
右正本證明與原本無異。
如不服本裁定應於送達後五日內向本院提出抗告狀。
                                      書記官  陳金堂
中      華      民      國    九十二    年      六      月     三十     日


司法院資訊處製作；財團法人民間司法改革基金會備份。
